【裁判字號】    95,上易,25
【裁判日期】    950331
【裁判案由】    恐嚇
【裁判全文】
臺灣高等法院臺南分院刑事判決          95年度上易字第25號
上  訴  人  臺灣臺南地方法院檢察署檢察官
上  訴  人
即  被  告  甲○○
選任辯護人  林金宗律師
上列上訴人因被告恐嚇取財案件，不服臺灣台南地方法院九十四
年易字第九八○號中華民國九十四年十二月六日第一審判決（起
訴案號：臺灣台南地方法院檢察署九十四年偵字第五四三二號、
第九八六一號），提起上訴，本院判決如下：
    主  文
原判決撤銷。
甲○○連續以加害生命、身體及財產之事，恐嚇他人致生危害於
安全，處有期徒刑伍月。又意圖為自己不法之所有，以恐嚇使人
將本人之物交付未遂，處有期徒刑捌月，應執行有期徒刑壹年。
    事  實
一、恐嚇安全部分（即附表編號01至03部分）：
    甲○○與丙○○因感情及財務糾紛，迭生爭執，甲○○不滿
    丙○○，一再催逼前所支助或貸與金錢，於民國（下同）八
    十九年間，甲○○基於恐嚇危害他人安全概括犯意，連續以
    附表編號01至03所示恐嚇信，對丙○○恐嚇稱：「假如在短
    短十天內，還沒有人向你們母女下手，一定誓不為人」、「
    今天已經十一月底了，還一個月整，我姑媽最後一次奉告你
    ，假如到十二月底，你的托兒所還沒有關起來，一定給你很
    嚴重處理，第一步會用炸彈炸掉你的托兒所，等著看吧！」
    ；「你一旦要再次逼人，大家臉翻起來，那時就各憑本事了
    」等語，並故意在信紙畫上尖刀、手榴彈等圖樣，以增強恐
    嚇效果，使丙○○心生畏懼，致生危害於丙○○安全。
二、恐嚇取財未遂部分（即附表編號04至07部分）：
    嗣甲○○又另行起意，於九十三年十二月間至九十四年一月
    間，基於恐嚇取財犯意，以附表編號04至07所示恐嚇信，接
    續對丙○○恫稱：「伊係張錫銘手下，你丙○○要準備二千
    萬元，我們在（一月六日）會打電話聯絡拿錢地點，如不準
    備，後果自行負責」、「希望明天（正月六日）中午十二時
    ，備妥二千萬元，拿至托兒所旁關帝廟，不要報警，若有違
    約，伊等將於短時間內，綁架丙○○」、「國曆廿八日星期
    五，中午一點半，你本人拿現金三百萬元至成功國小正大門
    等，你若違約，後果你就知道，為了大家方便，三百萬降下
    一半，一百五十萬好了」、「星期六早上要錢，你結果叫便
    衣人員在旁協助，讓我兄弟騎機車過去，而不能向你拿錢；
    你出門要時時刻刻注意，一定要給你好看，我們兄弟一定跟
    你賭到底」等語，並故意在信紙畫上手榴彈、手槍、尖刀等
    圖樣，及在旁加註「碰」等字，以增強恐嚇效果，使丙○○
    心生畏懼，然因丙○○未給予任何金錢，而未遂。
三、案經告訴人丙○○訴請臺灣臺南地方法院檢察署及訴由臺南
    市警察局第一分局報請該署檢察官偵查起訴。
    理  由
一、訊據上訴人即被告甲○○供承有寫附表編號01至07所示七封
    恐嚇信，然辯稱：伊是因告訴人丙○○在外誹謗伊，才寫信
    挫挫告訴人丙○○銳氣，伊並無恐嚇取財意思云云。惟查：
  (一)恐嚇安全部分（即附表編號01至03）：
    查被告於八十九年間，數次以附表編號01至03所示恐嚇信，
    對被害人丙○○恫嚇稱：「假如在短短十天內，還沒有向你
    們母女下手的話，一定誓不為人，絕對不是跟你們開玩笑的
    」；「今天已經十一月底，還一個月整，我姑媽最後一次奉
    告你，假如到十二月底，你的托兒所還沒有關起來，一定給
    你很嚴重處理，第一步會用炸彈炸掉你的托兒所，等著看吧
    ！」；「你一旦要再次逼人，大家臉翻起來，那時就各憑本
    事了」等語，已據被害人丙○○指訴甚詳（詳他字卷一０三
    頁），並有附表編號01至03所示三封恐嚇信在卷可稽（詳原
    審卷三八至四一頁），被害人丙○○並因此畏懼，而對被告
    提出告訴，足見告訴人丙○○指訴被告，以加害身體、生命
    及財產之事，對伊恐嚇等情屬實。至被告辯稱：其僅是要挫
    挫告訴人銳氣，無恐嚇故意云云。然被告係以「要向被害人
    母女下手」、「用炸彈炸托兒所」等語，對被害人丙○○恐
    嚇，此足以對被害人內心，造成極大壓力與不安，已使被害
    人丙○○陷於恐懼中，要非單純為挫他人銳氣之用語。故被
    告有恐嚇危害他人安全故意甚明。是被告辯稱：其無恐嚇故
    意云云，為卸責之詞，要非可採。
  (二)恐嚇取財未遂部分（即附表編號04至07）：
  1.又查被告於九十三年十二月間，至九十四年一月間，數次寄
    送附表編號04至07所示恐嚇信，給被害人丙○○等情，亦據
    被告於警詢坦承：附表編號04所示恐嚇信，是我親自書寫，
    並於九十三年十二月廿五日郵寄，附表編號05所示恐嚇信，
    是我親自書寫後，於九十三年十二月廿六日晚上八時許，親
    自拿到托兒所門口信箱投遞等語（詳警卷七頁），核與被害
    人收受時間大致相符（詳警卷一至二頁）；而附表編號06、
    07 所示恐嚇信，被告雖未述及其行為時間，然觀諸恐嚇信
    內容，被害人丙○○，係於接獲附表編號04、05所示恐嚇信
    後，旋即於九十三年十二月卅一日報警，並於九十四年一月
    六日（星期四），與便衣警員前往恐嚇信中所約定時地，等
    候歹徒取款（詳後說明），而編號附表06恐嚇信內所寫取款
    時間，雖係星期六，然有便衣警員陪同被害人至約定時地，
    僅有九十四年一月六日該次（按為星期四），顯見被告上開
    恐嚇信所寫星期六，應是筆誤。依此，附表編號06所示恐嚇
    信書寫時間，應為九十四年一月六日後某日；而附表編號07
    所示恐嚇信，因九十四年一月廿八日確為星期五，則其完成
    時間，應為九十四年一月廿八日前某日為是。故被告自九十
    三年十二月間，至九十四年一月間，為使被害人丙○○交付
    財物（先是二千萬元，後降為三百萬元，再降為一百五十萬
    元），短短不到二個月時間，而基於單一恐嚇取財犯意，接
    續寄送附表編號04至07所示四封恐嚇信，給予被害人丙○○
    ，應可認定。
  2.再觀諸附表編號04至07所示恐嚇信內容記載：「你先生往生
    後，留給你財產很多，而且也有人說，你本身有許多金錢，
    被人家拿走，而沒有還你，對吧？我們是（亡命之徒）張錫
    銘老大手下，我老大現在需要一批金錢，希望你看到信後，
    準備二千萬起來，我們在（一月六日）會打電話跟你連絡拿
    錢地點，假如你沒有準備起來的話，那麼後果你自行負責」
    ；「前幾天已寄一張給你了，我們是道道地地的亡命之徒，
    我們需要跑路費，希望明天正月六日中午十二時，拿錢來托
    兒所旁的關帝廳，不要報警，如違約而沒拿錢來的話，我們
    會在短短時間內綁架你」；「你跟我們兄弟仇恨已經結大了
    ，星期六早上要拿錢，你結果叫便衣人員在旁協助，讓我兄
    弟騎機車過去，而不能向你拿錢，你出門要時時刻刻注意，
    一定要給你好看，我們兄弟一定跟你賭到底；殺！殺！殺！
    」；「前幾天寄給你的信，相信已經收到了吧；國曆廿八日
    星期五，中午一點半，你本人拿現金三百萬元，拿到成功國
    小正大門，如你違背我們的意思，讓我兄弟白跑，後果你就
    知道，千萬不可報警；好了，為了大家方便三百萬降下一半
    ，一百五十萬好了」等語，致使被害人丙○○心生畏懼而報
    警等情，已據被害人於警詢指述甚詳（詳警卷一至四頁），
    並有附表編號04至07所示四封恐嚇信在卷可稽（詳原審卷三
    四至三七頁）。足見告訴人丙○○指訴被告，係以此方法，
    使被害人心生畏懼，而要索金錢，被告有恐嚇取財犯行，殆
    無疑義。
  3.至被告辯稱：其僅係要挫告訴人銳氣，所以郵寄恐嚇信後，
    並無其他具體動作，也未取款，自無恐嚇取財故意云云。惟
    被告於短短不到二個月時間，即數次寄送附表編號04至07所
    示恐嚇信給被害人丙○○，每次恐嚇信中內容，均要挾金錢
    ，且被告亦曾依恐嚇信內所約定時地（即附表編號05所示恐
    嚇信約定時地），前往取款，僅因被害人丙○○，有喬裝警
    員陪同，始因而作罷，亦據被害人丙○○於警詢供明（詳警
    卷一至四頁），核與證人即承辦員警乙○○於本院證詞相符
    （詳上訴卷八一至八二頁）。被告其後又數次寄恐嚇信，則
    因被害人已知悉，係被告所為（被害人將附表編號04、05所
    示恐嚇信送交警員，經警鑑定指紋確係被告所為，有刑事警
    察局九十四年二月二日刑紋字第0940018281號鑑驗書在卷可
    憑，詳警卷九至十頁）。被害人丙○○始未交付被告金錢而
    未遂，足徵被告有恐嚇取財故意。被告辯稱：無恐嚇取財故
    意，為卸責之詞，洵非可採。
  (三)綜上所述，本件被告恐嚇及恐嚇取財未遂犯行，事證明確，
    均堪認定。
二、核被告所為，係犯刑法第三百零五條恐嚇罪、刑法第三百四
    十六條第三項、第一項恐嚇取財未遂罪。被告先後數次恐嚇
    危害他人安全行為，時間緊接，所犯構成要件相同，顯係基
    於概括犯意反覆為之，為連續犯，應依刑法第五十六條規定
    ，論以一罪，並依法加重其刑。又被告雖先後多次向丙○○
    ，進行恐嚇取財行為，然係在密接時間，就同一犯罪構成事
    實，本於單一犯意接續進行，以實現一個犯罪構成要件之單
    一行為，為接續犯。另被告已著手於恐嚇取財犯行，而未遂
    ，應依刑法第二十六條前段規定，減輕其刑。又被告所犯上
    開二罪，犯意各別，行為互殊，應予分論併罰。至檢察官於
    起訴書雖認為，依附表編號04、05所示恐嚇信內容，被告係
    假冒張錫銘手下，恐嚇被害人丙○○要交付二千萬元事實，
    惟其意在恐嚇使被害人心生畏懼，並無取財意圖，認應僅構
    成單純恐嚇罪云云，依上所述，尚有未洽。然上開事實，既
    經檢察官提起公訴，爰依刑事訴訟法第三百條規定，變更起
    訴法條。末查，附表編號01、03所示恐嚇信部分，雖未據檢
    察官起訴，然其與起訴附表編號02所示恐嚇信部分（按附表
    編號02分犯行，已在起訴書犯罪事實敘明，但時間應為八十
    九年間，起訴書誤為九十三年十月至十二月間），有連續犯
    裁判上一罪關係，為起訴效力所及；又附表編號06、07所示
    恐嚇信部分，雖亦未據檢察官起訴，然其與起訴附表編號04
    、05所示恐嚇信部分，則係同屬被告為達恐嚇取財目的，所
    為接續行為，應認係屬被告所犯恐嚇取財犯行擴張，同為起
    訴效力所及，本院自均得併予審理，併此敘明。
三、原判決以被告罪證明確，因予論罪科刑，固非無見。惟查(一)
    附表編號01至03所示恐嚇信，被告係於八十九年十一月間及
    其前後，先後三次寄送給被害人丙○○，而附表編號04至07
    所示恐嚇信，則係被告於九十三年十二月至九十四年一月間
    ，先後四次寄送給被害人，二案前後時間，相距已有四年，
    顯難認前後二案，係基於一個恐嚇危害他人安全之概括犯意
    ，原審未察及此，而將附表編號02、04、05所示犯行，僅論
    以一個恐嚇危害安全罪，且就附表編號01、03、06、07部分
    犯行，漏未審酌，均有未洽。(二)又被告其附表編號01至07所
    示犯行，雖均係以寄送恐嚇信給被害人，企圖達其犯罪目的
    ，但被告寄送附表編號01至03所示恐嚇信，目的在於恐嚇被
    害人丙○○，而被告寄送附表編號04至07所示恐嚇信，目的
    則在於向被害人丙○○恐嚇取財，二者在犯罪構成要件，顯
    然有別。亦即被告寄送附表編號01至03所示恐嚇信，目的僅
    單純在使被害人心生畏懼，而連續恐嚇被害人；而被告寄送
    附表編號04至07所示恐嚇信，則係以要挾被害人交付金錢為
    目的，故本件附表編號01至03恐嚇案，與附表編號04至07恐
    嚇取財案，二案顯屬有別。則被告就附表編號04至07所示恐
    嚇取財犯行，顯又另外該當刑法恐嚇取財罪構成要件，原審
    未審酌及此，亦有未洽。檢察官上訴意旨，指摘及此，為有
    理由，自應由本院將原判決撤銷改判。至被告上訴意旨指稱
    ，原判決量刑過重云云，依上所述，為無理由。爰審酌被告
    與被害人丙○○係舊識，僅因感情、債務問題，迭生糾紛心
    生不滿，即數次寄發恐嚇信，對告訴人內心造成極大壓力與
    不安，且用語激烈殘忍、手段蠻橫，惡性不輕，惟念及事後
    坦認犯行等一切情狀，對被告所犯恐嚇罪，量處有期徒刑五
    月，對被告所犯恐嚇取財未遂罪，量處有期徒刑八月，並定
    其應執行刑為有期徒刑一年，以資懲儆。
據上論斷，應依刑事訴訟法第三百六十九條第一項前段、第三百
六十四條、第三百條、第二百九十九條第一項前段，刑法第五十
六條、第三百零五條、第三百四十六條第三項、第一項、第二十
六條前段、第五十一條第五款，判決如主文。
本案經檢察官楊治宇到庭執行職務。
中    華    民    國    95    年    3    月    31    日
                  刑事第六庭    審判長法  官  蔡崇義
                                      法  官  吳永宋
                                      法  官  董武全
以上正本證明與原本無異。
不得上訴。
                                      書記官  許美惠
中    華    民    國    95    年    3    月    31    日
附錄法條：
刑法第三百零五條
以加害生命、身體、自由、名譽、財產之事，恐嚇他人致生危害
於安全者，處二年以下有期徒刑、拘役或三百元以下罰金。
刑法第三百四十六條第一、三項
意圖為自己或第三人不法所有，以恐嚇使人將本人或第三人之物
交付者，處六月以上五年以下有期徒刑，得併科一千元以下罰金
前二項之未遂犯罰之。
附表：
┌──┬────┬───────────────┬───────┐
│編號│時間    │     內        容             │  備    註    │
├──┼────┼───────────────┼───────┤
│ 01 │89年間  │劉園長：妳這個無血無眼淚的女人│(1)他字卷103頁 │
│    │        │，假如在短短十天內還沒有向妳們│(2)原審卷38頁  │
│    │        │母女下手之話，一定誓不為人，絕│              │
│    │        │對不是跟妳們開玩笑的，注意吧！│              │
├──┼────┼───────────────┼───────┤
│ 02 │89年11月│周月園長：再次奉告妳，假如你再│(1)他字卷103頁 │
│    │間      │到吾寒舍，我所錄之錄音帶，第一│(2)原審卷39、40│
│    │        │卷會寄給劉葡萄。其次就是台南市│  頁          │
│    │        │所有托兒所，而對象多是園長，再│              │
│    │        │其次就是妳之子女，妳假如很鐵齒│              │
│    │        │的話，那我們就等著瞧了，不要到│              │
│    │        │最後落著身敗名裂。老狐狸，今天│              │
│    │        │已經十一月底了，還一個月整，我│              │
│    │        │姑媽最後一次奉告妳，假如到十二│              │
│    │        │月底，妳的托兒所還沒有關起來，│              │
│    │        │一定給妳很嚴重處理，第一步會用│              │
│    │        │炸彈炸掉妳的托兒所，等著看吧！│              │
├──┼────┼───────────────┼───────┤
│ 03 │89年間  │周月：作人需要留一條後路給對方│(1)他字卷103頁 │
│    │        │走，假如妳一再「我行我素」，而│(2)原審卷41頁  │
│    │        │繼續逼人的話，妳想後果會如何矣│              │
│    │        │。古人云，遠慮才不會有憂慮，不│              │
│    │        │要庸人自擾後才來產生煩惱，那時│              │
│    │        │後悔也來不及收場了。海海人生到│              │
│    │        │最後也不是一場空嗎？妳一旦要再│              │
│    │        │次逼人，大家臉翻起來，那時後就│              │
│    │        │各憑本事了，希望妳了解一下才是│              │
│    │        │。我真心在向妳表明一下，「土地│              │
│    │        │之事，吾努力的在做，也盼望在短│              │
│    │        │時間能有買主來買，那時我會自動│              │
│    │        │的找妳。希望妳相信我是誠意的。│              │
│    │        │好了一言不中千言何用，吾也不需│              │
│    │        │在表達什麼了，望妳等待矣。    │              │
├──┼────┼───────────────┼───────┤
│ 04 │93.12.25│劉園長，聽人家說你對女兒的丈夫│(1)警卷7頁     │
│    │        │一毛不拔，在外面有打聽到，妳先│(2)原審卷34頁  │
│    │        │生往生後，留給你財產很多，而且│              │
│    │        │也有人說你本身有許多金錢被人家│              │
│    │        │拿走而沒有還你，對吧？我們是（│              │
│    │        │亡命之徒）「張錫銘」老大之手下│              │
│    │        │，我老大現在需要一批金錢，希望│              │
│    │        │你看到信後，準備「貳仟萬元」起│              │
│    │        │來，我們在（一月六日）會打電話│              │
│    │        │跟你聯絡拿錢地點。假如你沒有準│              │
│    │        │備起來的話，那麼後果你自行負責│              │
│    │        │，我們一定說到做的到。而且這件│              │
│    │        │事不可向警方報告，假如讓我們知│              │
│    │        │道，你就會吃大虧。碰。        │              │
├──┼────┼───────────────┼───────┤
│ 05 │93.12.26│園長：你出門多做計程車嗎，前天│(1)警卷7頁     │
│    │        │已寄一張信給你了，我們是道道地│(2)原審卷35頁  │
│    │        │地的「亡命之徒」，現所須要「跑│              │
│    │        │路費」，而且也知道你的房屋與土│              │
│    │        │地有許多。希望明天正月六日，中│              │
│    │        │午12時準時拿「貳仟萬元」拿來你│              │
│    │        │們托兒所旁的關帝廟不要報警，如│              │
│    │        │有違約而沒有拿錢來的話，園長：│              │
│    │        │我們會在短短時間內一定「綁架你│              │
│    │        │」，信不信由你了，你家在「青年│              │
│    │        │路」我們也知道，希望合作不然，│              │
│    │        │哈哈哈。85年你「告人家」之報應│              │
│    │        │，有錢然還做吸血鬼，活該。    │              │
├──┼────┼───────────────┼───────┤
│ 06 │94.01.06│劉園長：妳跟我們兄弟仇恨已經結│(1)原審卷37頁  │
│    │後某日  │大了，星期六早上要拿妳錢，結果│              │
│    │        │叫便衣人員在旁協助，讓我兄弟騎│              │
│    │        │機車過去，而不能向妳拿錢。妳既│              │
│    │        │然敬酒不喝而喝罰酒，妳出門要時│              │
│    │        │時刻刻需注意，一定要給妳好看，│              │
│    │        │我們兄弟一定跟你賭到底了，殺！│              │
│    │        │殺！殺！哈，哈，妳在叫「便衣」│              │
│    │        │人員出來也照常跟你玩到底。    │              │
├──┼────┼───────────────┼───────┤
│ 07 │94.01.28│劉園長：前幾天寄給你的信，相信│(1)原審卷36頁  │
│    │前某日  │已經收到了吧？希望一定不要報警│              │
│    │        │為要，不然一定給妳好看，國曆28│              │
│    │        │日星期五，中午一點半，妳本人拿│              │
│    │        │現金300萬元，拿到成功國小正大 │              │
│    │        │門等，我們會準時到，假如妳違背│              │
│    │        │我們的意思，而讓我們兄弟白跑一│              │
│    │        │回的話，後果妳就知道。千萬不可│              │
│    │        │報警。好為了大家方便300萬降下 │              │
│    │        │一半，壹佰伍拾萬好了。假如妳失│              │
│    │        │約的話，後果自己承擔。        │              │
└──┴────┴───────────────┴───────┘


司法院資訊處製作；財團法人民間司法改革基金會備份。
